臺灣高等法院高雄分院民事判決　　　　 95年度家上字第116號
上　訴　人　甲○○○
訴訟代理人　郭憲彰律師
複代理人　　陳惠美律師
被上訴人　　乙○○
上列當事人間因離婚事件，對於中華民國95年11月6 日臺灣高雄
地方法院95年度婚字第1059號第一審判決提起上訴，並為訴之追
加，本院於96年3月14日言詞辯論終結，茲判決如下：
    主  文
上訴及追加之訴均駁回。
第二審（含追加之訴）訴訟費用由上訴人負擔。
    事實及理由
一、被上訴人未於言詞辯論期日到場，核無民事訴訟法第386 條
    所列各款情形，爰依上訴人之聲請，由其一造辯論而為判決
    。
二、上訴人起訴主張：上訴人與被上訴人於民國（下同）61年8
    月4 日結婚，一同居住在位於高雄市旗津區○○○路177 號
    之處所生活。婚後被上訴人要求上訴人生四名子女，上訴人
    也依被上訴人要求，生下三女一男（均已成年）子女，上訴
    人在生下第四名子女後之三、四個月時，因兩造間之性生活
    無法配合，被上訴人亦不准上訴人裝避孕器、吃避孕藥，兩
    造之生活方式差異過大，個性不合，上訴人實在無法與被上
    訴人繼續生活，遂向被上訴人表示要離開，被上訴人也不反
    對，上訴人因此離開，致兩造分居，上訴人離開後至各處居
    住，另設籍現住處即雲林縣口湖鄉○○路61巷2 之7 號。兩
    造分居二十多年來均無聯繫，空有夫妻之名而無夫妻之實，
    情份早已不存在，婚姻存在有重大破綻，上訴人現又罹患肺
    癌，身心傷痛無可言喻。為此，爰依民法第1052條第2 項之
    規定，提起本訴。在本院並追加民法第1052條第1 項第7 款
    離婚事由，聲明：准上訴人與被上訴人離婚。
三、被上訴人未提出任何書狀作何聲明或陳述。
四、原審為上訴人敗訴之判決，上訴人不服，提起上訴，聲明請
    求：(一)原判決廢棄。(二)上開廢棄部分，請准予兩造離婚。
五、本院判斷：
　(一)上訴人在本院追加民法第1052條第1項第7款規定之離婚事由
    ，依民事訴訟法第572條第1項規定，應予准許。
　(二)上訴人主張民法第1052條第2項規定之離婚事由，有無理由
    ？
　　(1)按民法第1052條第2 項前段規定，有第1 項以外之重大事
      由，難以維持婚姻者，夫妻之一方始得請求離婚。而難以
      維持婚姻之重大事由應由夫妻之一方負責者，僅他方得請
      求離婚，若難以維持婚姻之重大事由，夫妻雙方均須負責
      時，應比較衡量雙方之有責程度，僅責任較輕之一方，得
      向責任較重之他方請求離婚，或有責程度相同時，雙方均
      得請求離婚，始符公平。又婚姻本應以誠摰相愛為基礎，
      由夫妻相互協力，共同經營維持其共同生活之圓滿、安全
      及幸福，此乃維持婚姻之基礎。非有足以破壞共同生活或
      難以維持婚姻之重大事由，夫妻之一方不得依此項規定請
      求離婚。而婚姻是否難以維持，應衡量夫妻之教育程度、
      身分及社會地位，斟酌破壞夫妻共同生活之具體情事，是
      否客觀上達於動搖夫妻之共同生活，導致夫妻已喪失維持
      婚姻之意欲為斷，即婚姻是否已生破綻，並無回復之希望
      ，其難以維持婚姻之事實，是否已達於倘處於同一境況，
      任何人均將喪失維持婚姻希望之程度以決之（最高法院96
      年度台上字第65號判決意旨參照）。
　　(2)上訴人主張兩造於61年8 月4 日結婚，婚後一同在高雄市
      旗津區○○○路177 號處所同居生活，並生下四名子女，
      子女現均已成年，而上訴人約在第四子女出生後之三、四
      個月即69年初時離家等情，業據上訴人提出戶籍謄本為證
      （原審卷第5 至7 頁），堪信為真實。惟上訴人請求判決
      離婚，無非係以兩造間之婚姻並非上訴人所選擇，而是上
      訴人父母作主決定，就如同買賣一般，結婚後與被上訴人
      間無法溝通，舉凡有關性生活次數、生育子女，及生活方
      式差異，個性不合，曾遭被上訴人之打罵等而無法繼續與
      被上訴人共同生活，遂於69年離家，兩造分居迄今已二十
      多年，均無任何聯繫往來等情，但有關訴訟上之自認及不
      爭執事實之效力之規定，於離婚訴訟之訴不適用之，此觀
      民事訴訟法第574 條第2 項之規定甚明。是上訴人自應就
      此有利於己之事實負舉證之責。
　　(3)上訴人所舉證人林秀美證稱：伊與上訴人是朋友，因上訴
      人搬來住處附近居住才認識上訴人，並約這二年才與上訴
      人比較熟，兩造間之婚姻狀況情形伊並不清楚，未見過被
      上訴人，亦未聽過上訴人談論被上訴人及小孩的事情等語
      （原審卷第31 頁）。林秀美之證詞並無法證明上訴人主
      張兩造婚姻是由上訴人父母作主，如同買賣，被上訴人罔
      顧上訴人意願要求上訴人生小孩、為性行為、婚姻關係存
      續中曾打罵上訴人及同意上訴人離家之事實，上訴人亦未
      提出相關證據以資證明。
　　(4)據上訴人陳稱上訴人在生下第四名子女後約二至三個月後
      即離家，離家後居住過很多地方，最後在雲林落腳，但並
      未將其住處告知被上訴人，並於88年10月1 日將戶籍遷出
      （原審卷第8 頁），兩造迄今已二十餘年未聯繫，對彼此
      不聞不問，雙方形同陌路等語。顯見兩造分居二十餘年，
      是因上訴人自行離家所造成，上訴人在離家後未負擔子女
      扶養、教育之責，更未將其居住處所告知被上訴人，而造
      成兩造間無聯繫往來，上訴人並未證明自己有何不與被上
      訴人履行同居義務之正當理由，亦無法證明被上訴人有同
      意上訴人離家之事實，則造成婚姻破綻之重大事由係由上
      訴人自己之行為所致，縱然兩造間二十多年來未再聯繫關
      心，顯為上訴人自身行為所造成，難認有何可歸責被上訴
      人之情事。上訴人對於婚姻破綻之重大事由應負擔較重之
      責任。
　　(5)上訴人主張其現罹患肺癌第四期併骨轉移，目前在做化療
      ，據醫師所陳如治療妥當仍可存活二至三年，否則僅餘半
      年的性命等語，固據上訴人提出長庚紀念醫院嘉義分院於
      95年5 月10日出具之診斷證明書一紙為證（原審卷第9 頁
      ）。然罹患癌症之事實，並非離婚事由所指之惡疾，客觀
      上亦非當然構成難以維持婚姻之重大事由，並不能以上訴
      人自身有難以治癒之疾病在身即得訴請離婚。上訴人主張
      兩造間之婚姻非上訴人所選擇，是由上訴人父母作主，復
      據上訴人所陳係上訴人於生下第四子女三、四個月後自行
      離家，在許多地方居住，後在雲林落腳，但並未將其住所
      告知被上訴人，至兩造分居二十多年未曾往來聯繫，兩造
      間空有夫妻之名而無夫妻之實等語，但上訴人僅表示「不
      喜歡那個家，心理上怪怪的，被上訴人好像是我父親」等
      語，顯無法舉證證明其有何正當理由拒絕與被上訴人同居
      ，是兩造分居二十多年顯為上訴人行為所致，難認有何可
      歸責被上訴人之處。至於上訴人主張現離肺癌第四期，生
      命有限云云，亦難單僅以罹病之事實作為兩造間難以維持
      婚姻之重大事由。
　　(6)由上所述，上訴人以兩造間有難以維持婚姻之重大事由，
      請求准兩造離婚為無理由，不應准許。
　(二)上訴人追加民法第1052條第1 項第7 款離婚事由有無理由？
　　上訴人主張上訴人現罹肺癌，依民法第1052條第1 項第7 款
    規定得請求離婚云云，惟上開條款規定係指夫妻之一方，有
    不治之惡疾者，他方得向法院請求離婚，查姑不論晚期肺癌
    在現今醫學上雖屬難治之病，但非屬「惡疾」，況依民法第
    1052 條第7款規定，妻有不治之惡疾者，惟有他方即夫之一
    方得向法院請求離婚，妻則不得以己身有不治之惡疾為由，
    請求與夫離婚，此觀該條規定甚明，職是上訴人主張依民法
    第1052條第1 項第7 款規定，請求准與被上訴人離婚，於法
    自屬無據。
六、綜上所述，上訴人以兩造間有難以維持婚姻之重大事由，請
    求判決兩造離婚，並無理由，不應准許，原審為上訴人敗訴
    之判決，核無違誤。上訴意旨指摘原判決不當，求予廢棄為
    無理由，應予駁回。另上訴人追加以上訴人有不治之惡疾，
    請准兩造離婚，亦無理由。至原審判命勝訴之被上訴人負擔
    ，依民事訴訟法第78條規定，雖有不合，惟被上訴人既未提
    起上訴，此部分本院自不得廢棄改判，併此敘明。
據上論結，本件上訴及追加之訴均為無理由，依民事訴訟法第
449 條第1 項、第78條，判決如主文。
中　　華　　民　　國　　96　　年　　3 　　月　　28　　日
                            民事第六庭
                                審判長法官  許明進
                                法      官  謝肅珍
                                法      官  張明振
以上正本證明與原本無異。
如對本判決上訴，須於判決送達後20日內向本院提出上訴狀，其
未表明上訴理由者，應於上訴後20日內向本院提出上訴理由書（
均須按他造當事人之人數附繕本）。上訴時應提出委任律師或具
有律師資格之人之委任狀，並依附註條文規定辦理。
中　　華　　民　　國　　96　　年　　 3　　月　　29    日
　　　　　　　　　　　　　      書  記  官　黃琳群
民事訴訟法第466條之1 ：
對於第二審判決上訴，上訴人應委任律師為訴訟代理人，但上訴
人或其法定代理人具有律師資格者，不在此限。
上訴人之配偶、三親等內之血親、二親等內之姻親，或上訴人為
法人、中央或地方機關時，其所屬專任人員具有律師資格並經法
院認為適當者，亦得為第三審訴訟代理人。第1 項但書及第2 項
情形，應於提起上訴或委任時釋明之。
